【裁判字號】    99,易,52
【裁判日期】    990226
【裁判案由】    詐欺
【裁判全文】
臺灣臺北地方法院刑事判決                99年度易字第52號
公  訴  人  臺灣臺北地方法院檢察署檢察官
被      告  甲○○
上列被告因詐欺案件，經檢察官聲請以簡易判決處刑（98年度偵
字第27034 號），本院認不宜以簡易判決處刑，改依通常程序審
理，本院於準備程序進行中，因被告就被訴事實為有罪之陳述，
經告知簡式審判程序意旨，並聽取公訴人及被告之意見後，本院
合議庭裁定由受命法官獨任依簡式審判程序審理，判決如下：
    主  文
甲○○幫助意圖為自己不法之所有，以詐術使人將本人之物交付
，處有期徒刑貳月，如易科罰金，以新臺幣壹仟元折算壹日。緩
刑貳年。
    事  實
一、甲○○於預見將自己所申辦金融帳戶之金融卡、密碼交付予
    姓名年籍不詳之成年人使用，有可能幫助不法份子藉此作為
    犯罪之工具，利用上開帳戶將犯罪所得之款項匯進提出，而
    規避檢警機關之查緝，以遂行詐欺取財之目的，竟以縱有人
    持其金融帳戶作為詐欺取財之犯罪工具，亦不違背其本意之
    幫助詐欺取財未必故意，於民國98年9 月下旬間某日，在台
    北縣板橋市板橋火車站附近，將其在中華郵政股份有限公司
    新店玫瑰城郵局開立之帳號00000000000000號帳戶金融卡及
    密碼提供予真實姓名年籍不詳自稱姓陳之成年男子，而容任
    該等不法份子使用上開帳戶遂行犯罪。嗣該陳姓男子取得上
    開帳戶之金融卡及密碼後，即與所屬詐騙集團成員共同基於
    意圖為自己不法所有之犯意聯絡，於98年10月2 日推由某真
    實姓名年籍均不詳之成年人撥打電話予乙○○佯稱其先前在
    PCHOME網路購物之付款過程有誤，需由乙○○配合操作自動
    櫃員機查詢帳目云云，致乙○○誤信為真而陷於錯誤，遂依
    指示至雲林縣北港鎮○○○○路超商轉帳新臺幣（下同）19
    ,989元至甲○○之上開郵局帳戶內，旋遭提領一空。嗣乙○
    ○發覺受騙，始報警查知上情。
二、案經臺北縣政府警察局新店分局報請臺灣臺北地方法院檢察
    署檢察官偵查起訴。
    理  由
一、按本件被告甲○○所犯係死刑、無期徒刑、最輕本刑為3 年
    以上有期徒刑以外之罪，其於準備程序就前揭被訴事實為有
    罪之陳述，經受命法官告知簡式審判程序之旨，並聽取其與
    公訴人之意見後，本院認無不得或不宜改依簡式審判程序進
    行之處，爰依刑事訴訟法第273 條之1 第1 項、第284 條之
    1 ，裁定本件由受命法官獨任進行簡式審判程序，合先敘明
    。
二、訊據被告對於上開犯罪事實坦承不諱，且經證人乙○○於警
    詢中證述遭詐騙後轉帳至被告帳戶內等語明確，並有證人乙
    ○○提出之中國信託自動櫃員機交易明細單、中華郵政股份
    有限公司板橋郵局98年10月28日板營字第0980202015號函暨
    被告之開戶資料及客戶歷史交易清單各1 份附卷可稽，因認
    被告之自白核與事實相符，應堪採為認定事實之證據。按金
    融帳戶為個人之理財工具，而政府開放金融業申請設立後，
    金融機構大量增加，一般民眾皆可以存入最低開戶金額之方
    式自由申請開設金融帳戶，並無任何特殊之限制，因此一般
    人申請存款帳戶極為容易而便利，且得同時在不同金融機構
    申請多數存款帳戶使用，故除非充作犯罪使用，並藉此躲避
    警方追緝，一般正常使用之存款帳戶，並無向他人借用或購
    買帳戶存摺等物，而使用他人帳戶之必要，此為一般人日常
    生活所熟知之常識。何況，金融存款帳戶，攸關存戶個人財
    產權益，專屬性甚高，衡諸常理，若非與本人有密切關係，
    不可能提供個人帳戶供他人使用，縱有交付個人帳戶給他人
    使用之特殊情形，亦必會瞭解他人使用帳戶之目的始行提供
    ，參以坊間報章雜誌及新聞媒體，對於以簡訊、電話等方式
    通知網路購物時將付款方式誤設定為分期付款等其他類似之
    不法詐騙方法及該不法詐騙集團經常利用取得之他人存款帳
    戶，以隱匿渠等詐欺取財犯罪之不法行徑，規避檢警等執法
    人員之查緝，類此在社會上層出不窮之案件，亦迭經報導及
    再三批露，被告自能預見將金融機構之帳戶金融卡及密碼交
    付予不認識之他人，有可能遭他人利用為與財產有關之犯罪
    工具，竟仍提供他人使用，足認被告確有幫助他人實施詐欺
    犯罪之不確定故意甚明。綜上所述，本案事證明確，被告犯
    行堪以認定，應予依法論科。
三、按刑法上之幫助犯，係對於犯罪與正犯有共同之認識，而以
    幫助之意思，對於正犯資以助力，而未參與實施犯罪之行為
    者而言（最高法院75年度台上字第1509號、84年度台上字第
    5998號、88年度台上字第1270號判決參照）；是以如未參與
    實施犯罪構成要件之行為，且係出於幫助之意思提供助力，
    即屬幫助犯，而非共同正犯。本案被告將其金融帳戶金融卡
    及密碼，交付予姓名年籍不詳之陳姓男子，供該名男子及所
    屬詐欺集團成員作為詐欺取財轉帳使用，惟被告單純提供金
    融卡及密碼供人使用之行為，並不等同於向被害人施以欺罔
    之詐術行為，且亦無證據證明被告有參與詐欺取財犯行之構
    成要件行為，參諸前開說明，應認被告所為，均係犯刑法第
    30條第1 項前段、第339 條第1 項詐欺取財罪之幫助犯。被
    告以幫助故意，實施構成要件以外之行為，係幫助犯，衡諸
    其犯罪情節，爰依刑法第30條第2 項規定，減輕其刑。爰審
    酌被告明知使用他人帳戶以遂行詐欺犯罪之情形猖獗，仍提
    供金融帳戶之金融卡及密碼予不法份子使用，助長詐欺財產
    犯罪之風氣，增加被害人追償損失之困難，並擾亂金融交易
    往來秩序及安全，惟念及被告犯後坦承犯行，態度良好，並
    已賠償被害人乙○○之損失等一切情狀，量處如主文所示之
    刑，並諭知易科罰金之折算標準，以資懲儆。
四、末查，被告前未曾因故意犯罪受有期徒刑以上刑之宣告，有
    臺灣高等法院被告前案紀錄表，其因一時失慮，誤罹刑章，
    於犯後坦承犯行，並已賠償被害人之損失，有99年2 月8 日
    準備程序筆錄1 份在卷可憑，足見被告頗有悔意，信其經此
    偵、審及刑之宣告教訓，自當知所警惕，而無再犯之虞，本
    院認無須遽予執行刑罰之必要，自可先賦予被告非在監之適
    當社會處遇，以期其能有效回歸社會。故上開對被告宣告之
    刑，以暫不執行為適當，爰諭知緩刑2 年，以啟自新。
據上論斷，應依刑事訴訟法第452 條、第273 條之1 第1 項、第
284 條之1 、第299 條第1 項前段，刑法第339 條第1 項、第30
條第1 項前段、第2 項、第41條第1 項前段、第74條第1 項第1
款，刑法施行法第1 條之1 ，判決如主文。
本案經檢察官郭昭吟到庭執行職務。
中    華    民    國    99    年    2     月    26    日
                  刑事第十八庭  法  官  林芳華
以上正本證明與原本無異。
如不服本判決應於收受送達後10日內向本院提出上訴書狀，並應
敘述具體理由；其未敘述上訴理由者，應於上訴期間屆滿後20日
內向本院補提理由書（均須按他造當事人之人數附繕）「切勿逕
送上級法院」。
                                書記官  林鈴芬
中    華    民    國    99    年    2     月    26    日
附錄本案論罪科刑法條
刑法第339條
意圖為自己或第三人不法之所有，以詐術使人將本人或第三人之
物交付者，處5 年以下有期徒刑、拘役或科或併科1 千元以下罰
金。
以前項方法得財產上不法之利益或使第三人得之者，亦同。
前2 項之未遂犯罰之。

司法院資訊處製作；財團法人民間司法改革基金會備份。
